【裁判字號】    92,訴,91
【裁判日期】    920520
【裁判案由】    毒品危害防制條例等
【裁判全文】
臺灣板橋地方法院刑事判決                            九十二年度訴字第九一號
    公  訴  人  臺灣板橋地方法院檢察署檢察官
    被      告  丁○○
右列被告因違反槍砲彈藥刀械管制條例案件，經檢察官提起公訴（九十年度偵字第一
九九三號），甲○判決如左：
    主  文
丁○○未經許可持有子彈，累犯，處有期徒刑月，併科罰金新台幣壹萬元，有期徒
刑如易科罰金，罰金如易服勞役，均以銀元佰元即新臺幣玖佰元折算壹日。扣案具
殺傷力之子彈肆顆均沒收。
    事  實
一、丁○○前曾於民國八十六年間因違反麻醉藥品管理條例案件，經甲○判處有期徒
    刑六月，如易科罰金以三百元折算一日確定，又於同年間因詐欺案件，經臺灣臺
    北地方法院判處有期徒刑四月確定，復於八十七年間因妨害兵役治罪條例案件，
    經同法院判處有期徒刑二月，如易科罰金以三百元折算一日確定，上開三罪經定
    應執行刑為有期徒刑十一月，於八十九年五月十七日執行完畢。詎猶不知悔改，
    明知具有殺傷力之子彈未經中央主管機關許可，不得持有，竟於九十年三、四月
    間，在臺北縣三重市○○街附近以新台幣五、六千元購得具殺傷力之子彈六顆（
    共購得十二顆，另六顆未具殺傷力），而未經許可無故持有之。嗣於同年六月二
    十七日一時許，在臺北縣蘆洲市○○○路一六號十四樓為警查獲，並扣得具有
    殺傷力之子彈六顆及未具殺傷力之子彈九顆。
二、案經臺北縣政府警察局三重分局報請臺灣板橋地方法院檢察署檢察官偵查起訴。
    理  由
一、訊據被告丁○○在甲○審理時矢口否認有何違反槍砲彈藥刀械管制條例案件之犯
    行，辯稱：扣案的十五顆子彈中有六顆是伊所有，但是屬於沒有殺傷力的那六顆
    ，因為那是空彈，在伊買槍枝時附贈的，伊之槍枝和六顆子彈是在伊房間搜到的
    ，其他的子彈是在客廳搜到的，應該是乙○○所有的，據伊所知，是乙○○拿來
    放在伊那裡。警訊時是因為那時沒有人要承認，警察說房子是伊租的，要伊要承
    認。伊有說是乙○○的，其他人說是伊的，但他們根本不認識伊，伊也不認識他
    們，他們都是乙○○的朋友。乙○○私底下有跟伊說，有殺傷力的子彈是他要拿
    給別人的，他們買回來時是空的，是他們買回來再改造，伊之槍枝伊並沒有改造
    ，伊不懂這些東西，且有殺傷力的子彈型號與伊手槍的子彈型號是不符的云云。
    然查，前開扣案之子彈六顆，均係玩具手槍用金屬彈殼加裝直徑四ＭＭ平頭狀之
    土造金屬彈頭而成，經試射二顆結果，均能擊發，認均具殺傷力一節，有內政部
    警政署刑事警察局九十年七月十六日刑鑑字第一一三八三一號鑑驗通知書一紙在
    卷可憑，而訊之被告丁○○在警詢時及偵查中雖均否認在其臺北縣蘆洲市○○○
    路一六號十四樓租住處所扣得之十五顆子彈係屬其所有，惟其並不否認其於九
    十年三、四月間在三重市○○街以五、六千元購買扣案之改造貝瑞塔手槍時有附
    送十二顆子彈等情，參以上開查獲上開子彈之地點係在被告丁○○之租住處，且
    扣案之十五顆子彈除其中二顆係屬制式八ＭＭ之空包彈外，其餘均係屬玩具手槍
    用金屬彈殼，其數目亦與被告丁○○購得槍附贈之子彈數目大致相符，況被告丁
    ○○嗣在甲○審理時亦坦承其中六顆不具殺傷力之子彈係其所有，是雖上開子彈
    經送內政部警政署刑事警察局鑑驗結果均無法使用在被告丁○○所有之扣案之改
    造貝瑞塔手槍內，然該扣案之改造子彈不論有無殺傷力既非必然可適用在改造之
    手槍內，是尚難以查獲之具有殺傷力之子彈亦未能使用於被告丁○○持有之改造
    手槍內，即為被告丁○○有利之認定。再查，在卷附臺北縣警察局三重分局刑事
    組檢查紀錄表、現場查扣證物一覽表上，關於在前開時地所查扣之子彈十五顆部
    分均係由被告丁○○在所有人欄簽名蓋指印，有前開檢查紀錄表、現場查扣證物
    一覽表在卷可按，而訊之證人即查獲本案之員警吳振祥在甲○審理時證稱：扣案
    物品看在誰身上查獲，就由誰簽名，如果不是在身上又沒有人承認由屋主簽名。
    在製作筆錄再來釐清，伊不記得丁○○當有無承認扣案的子彈是他的等語。再參
    諸同案被告乙○○在偵審中供稱：扣案子彈十五顆不是伊的，除安非他命、八厘
    米手槍、撞針、二萬多元是伊所有，其他東西是丁○○的，伊被查獲時，槍枝也
    不是在伊身上搜到的，但伊並沒有推託，是伊的東西伊就會承認，不是伊所有的
    東西，伊當然不承認等語；同案被告翁紳舜在警詢時亦供稱：現場查獲物品，除
    三萬六千二百元係丙○○所有、安非他命二包、八厘米改造手槍一支、槍枝撞針
    一支、二萬四千九百元是乙○○所有外，其餘物品均是丁○○所有等語；同案被
    告劉立輝在警詢時亦供稱：八厘米手槍（含彈匣一個）、槍枝撞針一支、二萬四
    千九百元是乙○○所有，貝瑞塔九０手槍一支、改造子彈十五顆、改造子彈半成
    品三十二顆、改造子彈彈頭四十四枚、鋼珠彈頭一百二十四粒、手鋸一把、銼刀
    二把、砂輪機一台、武士刀等證物為丁○○所有等語；同案被告丙○○在警詢時
    亦供稱：除伊所有之現金三萬六千二百元及安非他命三十五公克二包外、八厘米
    改造手槍一支（含彈匣）、槍枝撞針一支、二萬四千九百元是乙○○的，其餘之
    物均是屋主丁○○所有等語，參互以觀，足見被告丁○○前開辯解顯不足採。復
    查，前開具殺傷力之子彈六顆查獲地點係在被告丁○○租屋處，而當場查獲持有
    改造槍枝者亦僅有被告丁○○及乙○○二人，而本件經被告丁○○及乙○○二人
    同意由臺灣板橋地方法院檢察署檢察官將其二人送法務部調查局測謊，經該局以
    控制問題法及混合問題法進行測試，就被告丁○○稱扣案之十五顆子彈非其所有
    一節，經測試呈情緒波動之反應，研判有說謊。而就同案被告乙○○稱扣案之十
    五顆子彈非其所有一節，則經測試無情緒波動反應，研判未說謊，有法務部調查
    局九十一年四月二日調科參字第九一一八二四五號測謊報告書一紙在卷
    可憑。而按，「測謊之鑑定，倘鑑定人具備專業之知識技能，復事先獲得受測者
    之同意，所測試之問題及其方法又具專業可靠性時，該測謊結果，如就否認犯罪
    有不實之情緒波動反應，雖不能採為有罪判決之唯一證據，但非無證據能力，仍
    得供裁判之佐證。台灣板橋地方法院檢察署曾囑託法務部調查局就上訴人否認持
    有槍彈之犯行，施作測謊鑑驗，鑑定結果呈不實之反應。茲法務部調查局具有專
    業之鑑定技能，其依控制問題法及混合問題法進行測試，事先復獲得上訴人之同
    意，該測謊鑑驗通知書自有證據能力，原審採為上訴人不利之佐證之一，尤無違
    法可言」（最高法院九十一年度台上字第三七一號判決意旨可資參照，是堪認被
    告丁○○辯稱上開子彈非其所有云云，委不足採。此外，復有扣案具有殺傷力之
    子彈六顆足資佐證。綜上所述，本件事證明確，被告丁○○前開犯行洵堪認定，
    應予依法論科。
二、核被告丁○○所為，係犯槍砲彈藥刀械管制條例第十二條第四項未經許可持有子
    彈罪。末查，被告丁○○前曾於八十六年間因違反麻醉藥品管理條例案件，經甲
    ○判處有期徒刑六月，如易科罰金以三百元折算一日確定，又於同年間因詐欺案
    件，經臺灣臺北地方法院判處有期徒刑四月確定，復於八十七年間因妨害兵役治
    罪條例案件，經同法院判處有期徒刑二月，如易科罰金以三百元折算一日確定，
    上開三罪經定應執行刑為有期徒刑十一月，於八十九年五月十七日執行完畢，有
    臺灣高等法院檢察署刑案紀錄簡覆表、臺灣高等法院被告全國前案紀錄表各一份
    在卷可稽，其於有期徒刑執行完畢後五年內再犯本件有期徒刑以上之罪，為累犯
    ，應依法加重其刑。爰審酌被告丁○○未坦承犯行，及其素行狀況、智識程度、
    犯罪動機及被告持有子彈危害社會治安等一切情狀，量處如主文所示之刑，並就
    有期徒刑部分諭知易科罰金之折算標準，就罰金部分諭知易服勞役之折算標準。
    又扣案之具殺傷力之子彈六顆，其中二顆已於鑑驗時經實際試射擊發，已失子彈
    效用，非違禁物，自無庸予以宣告沒收，其餘四顆子彈則屬違禁物，應依刑法第
    三十八條第一項第一款規定沒收之，併此敘明。
據上論斷，應依刑事訴訟法第二百九十九條第一項前段，槍砲彈藥刀械管制條例第十
二條第四項，刑法第十一條前段、第四十七條、第四十一條第一項前段、第四十二條
第二項、第三十八條第一項第一款，罰金罰鍰提高標準條例第二條，現行法規所定貨
幣單位折算新台幣條例第二條，判決如主文。
本案經檢察官張云綺到庭執行職務
中      華      民      國    九十二    年      五      月     二十     日
                                      臺灣板橋地方法院刑事第六庭
                                          法  官  王  士  珮
右正本證明與原本無異。
如不服本判決，應於判決送達後十日內，向甲○提出上訴狀。
                                          書記官  程  欣  怡
中      華      民      國    九十二    年      五      月     二十     日
附錄本件論罪科刑法條全文：
槍砲彈藥刀械管制條例第十二條
未經許可，製造、販賣或運輸子彈者，處一年以上七年以下有期徒刑，併科新台幣五
百萬元以下罰金。
未經許可，轉讓、出租或出借子彈者，處六月以上五年以下有期徒刑，併科新台幣三
百萬元以下罰金。
意圖供自己或他人犯罪之用，而犯前二項之罪者，處三年以上十年以下有期徒刑，併
科新台幣七百萬元以下罰金。
未經許可，持有、寄藏或意圖販賣而陳列子彈者，處五年以下有期徒刑，併科新台幣
三百萬元以下罰金。
第一項至第三項之未遂犯罰之。


司法院資訊處製作；財團法人民間司法改革基金會備份。
